臺灣雲林地方法院民事判決
110年度訴字第346號
原      告  陳鴻微  
被      告  李義常  
            李韋聖  
            江學儀  

            李章甫  
            吳金鳳  
            陳誼慕  

            李安訓  
上列當事人間請求分割共有物事件，於民國110年8月16日言詞辯
論終結，本院判決如下：
    主  文
兩造共有坐落雲林縣○○鄉○○段○○○地號、面積一八一九八平方公
尺土地，以雲林縣北港地政事務所民國一一０年六月二十二日土
地複丈成果圖即附圖所示方法分割，即：
㈠編號A部分面積二二一二平方公尺土地，分歸被告李義常、吳金
  鳳共同取得，並按被告李義常應有部分三分之二、被告吳金鳳
  應有部分三分之一之比例保持共有。
㈡編號B部分面積三三一八平方公尺土地，分歸被告李章甫取得。
㈢編號C部分面積三三一八平方公尺土地，分歸被告李安訓取得。
㈣編號D部分面積二三四０平方公尺土地，分歸被告陳誼慕取得。
㈤編號E部分面積二三四０平方公尺土地，分歸原告陳鴻微取得。
㈥編號F部分面積二六九一平方公尺土地，分歸被告李韋聖取得。
㈦編號G部分面積一四七五平方公尺土地，分歸被告江學儀取得（
  按被告江學儀於訴訟繫屬中之民國一一０年四月二十七日將其
  應有部分十二分之一移轉登記予訴外人趙志端，雲林縣北港地
  政事務所於民國一一０年五月二十七日辦理登記完畢。）。
㈧編號H部分面積五０四平方公尺土地為道路用地，分歸兩造共同
  取得（按被告江學儀於訴訟繫屬中之民國一一０年四月二十七
  日將其應有部分十二分之一移轉登記予訴外人趙志端，雲林縣
  北港地政事務所於民國一一０年五月二十七日辦理登記完畢。
  ），並按原應有部分比例保持共有。
訴訟費用由兩造按原應有部分比例負擔。
    事 實 及 理 由
壹、程序方面：
一、按訴訟繫屬中為訴訟標的之法律關係，雖移轉於第三人，於
    訴訟無影響。此乃當事人恆定原則，民事訴訟法第254條第1
    項定有明文。本件被告江學儀於訴訟繫屬中之民國110年4月
    27日將其所有本件欲分割共有土地之應有部分移轉登記予訴
    外人趙志端，雲林縣北港地政事務所並於110年5月27日辦理
    登記完畢，此有土地登記謄本在卷為憑，本件自有民事訴訟
    法第254條第1項前段當事人恆定原則之適用，是本件判決就
    關於被告江學儀部分，並不因其於訴訟繫屬中移轉所有權予
    趙志端而有影響，受讓權利之趙志端自亦受本件判決之拘束
    ，先予敘明。
二、被告李義常、李韋聖、江學儀、李章甫、吳金鳳、陳誼慕、
    李安訓經合法通知，均未於言詞辯論期日到場，核無民事訴
    訟法第386條各款所列情形，爰依原告聲請，由其一造辯論
    而為判決。
貳、實體方面：
一、原告起訴主張：坐落雲林縣○○鄉○○段000地號、面積18,198
    平方公尺土地（下稱系爭土地），為兩造所共有，應有部分
    詳如土地登記謄本權利範圍欄所載，屬一般農業區農牧用地
    。系爭土地並無因使用目的不能分割之情事，且兩造亦未定
    有不分割之協議，但就分割方法則無從獲得協議，爰依法訴
    請將系爭土地依雲林縣北港地政事務所民國110年6月22日土
    地複丈成果圖（下稱附圖）所示分割方法予以分割等語。
二、被告李義常、李韋聖、江學儀、李章甫、吳金鳳、陳誼慕、
    李安訓均未於言詞辯論期日到場，亦未提出任何書狀作何聲
    明或到場陳述。
三、得心證之理由：
㈠、按各共有人，除法令另有規定外，得隨時請求分割共有物，
    但因物之使用目的不能分割或契約訂有不分割之期限，不在
    此限。共有物之分割，依共有人協議之方法行之。分割之方
    法不能協議決定者，法院得因任何共有人之聲請，命以原物
    分配於各共有人。民法第823條第1項、第824條第1項、第2
    項第1款本文分別定有明文。原告主張系爭土地為兩造所共
    有，應有部分詳如土地登記謄本所載之權利範圍欄所示，共
    有人間並無不予分割之約定，系爭土地亦無因物之使用目的
    不能分割之情形，而被告李義常、李韋聖、江學儀、李章甫
    、吳金鳳、陳誼慕、李安訓於履勘期日、言詞辯論期日均未
    到場，亦未以書狀表示意見，系爭土地顯然無法以協議方式
    分割等情，有土地登記謄本、地籍圖謄本、本院勘驗筆錄及
    言詞辯論筆錄在卷可憑，自堪信為真實。是系爭土地既無法
    令禁止分割之情形，且兩造就系爭土地亦無因物之使用目的
    不能分割或契約訂有不分割之期限致不能分割之情形，而兩
    造就系爭土地又無法達成協議分割之共識，依上開說明原告
    訴請分割系爭土地，洵屬有據，應予准許。
㈡、裁判上定共有物分割之方法，固可由法院自由裁量，不受共
    有人主張之拘束，但仍應斟酌各共有人之意願、共有物之性
    質、價格、分割前之使用狀態、經濟效用、分得部分之利用
    價值及全體共有人之利益等有關情狀，定一適當公平之方法
    以為分割（最高法院98年度臺上字第2058號、96年度臺上字
    第108 號判決意旨參照）。經查：系爭土地呈近方形，面積
    廣闊，僅南側臨產業道路，目前為空地長滿雜草等情，業經
    本院會同雲林縣北港地政事務所勘驗現場明確，並製有勘驗
    筆錄、照片在卷可憑。本院審酌被告李義常、李韋聖、江學
    儀、李章甫、吳金鳳、陳誼慕、李安訓均未於言詞辯論期日
    到場或到場陳述，而在本院將附圖送達其等，其等收受後亦
    均未具狀為反對之陳述，足見其等對上開分割方案亦無相反
    之意見。又依附圖所示方法分割，乃以共有人之使用現況為
    分割之依據，且分割後兩造取得之土地尚屬方正，各共有人
    間均便於利用，另分割出如附圖所示編號H部分土地作道路
    使用以利分割後各共有人分得之土地均得對外出入，符合大
    多數人之利益，及系爭土地之經濟利用等各情，認依附圖所
    示方法分割對兩造較公平、合理，且符合系爭土地整體之利
    用價值，並兼及兩造間共有價值平等均衡原則，爰判決如主
    文第1項所示。
四、末查，分割共有物乃具非訟事件之性質，本院斟酌何種分割
    方法較能增進共有物之經濟效益，並兼顧兩造之利益，以決
    定適當之分割方法，不因何造起訴而有不同，故原告請求分
    割之訴雖有理由，惟關於訴訟費用負擔，應由共有人全體按
    其應有部分比例負擔，方屬公平。是本院審酌兩造之利害關
    係，命本件訴訟費用由兩造按原應有部分比例負擔。
五、訴訟費用負擔之依據：民事訴訟法第80條之1 。
中　　華　　民　　國　 110　　年　　8 　　月　　30　　日
                  民事第一庭    法  官  吳福森

以上正本係照原本作成。
如對本判決上訴，須於判決送達後20日內向本院提出上訴狀（需
按他造人數提出繕本）。如委任律師提起上訴者，應一併繳納上
訴審裁判費。
中　　華　　民　　國　 110　　年　　8 　　月　　30　　日
                                書記官　程尹鈴